臺灣臺中地方法院民事判決　九十二年度重訴字第九一八號
　　原　　　告　丙○○
　　訴訟代理人　謝勝隆　律師
　　複　代理人　陳建勛　律師
　　被　　　告　乙○○
　　　　　　　　甲○○
　　訴訟代理人　周進文　律師
右當事人間請求債務不履行損害賠償事件，經本院於民國九十三年九月十三日言詞辯
論終結，判決如左：
    主      文
原告之訴及假執行之聲請均駁回。
訴訟費用由原告負擔。
    事實及理由
一、原告方面：
  (一)兩造為兄弟關係，於民國八十二年九月間兩造就原登記於訴外人何文彬（即兩造
    父親）名下之坐落臺中縣大里市○里段八六五、八六五之一、八六五之二、八六
    五之三、八六四、二三一之一、一六三之九等地號土地，及登記於訴外人何朝明
    （即兩造之兄長）名下之坐落同段八六四之一地號多筆土地達成協議，協議內容
    為同段八六五地號土地分配予原告；同段八六四、八六五之三、二三一之一及一
    六三之九號等筆土地及水利地則分配予被告甲○○；同段八六五之二及八六四之
    一等兩筆土地則分配予被告乙○○，同段八六五之一地號（以下簡稱系爭土地）
    ，則約定由兩造三人共同保持共有，如爾後市地重劃，三方同意配合建築絕無異
    議等，又因為兩造三人所分配之土地均位於市地重劃界線左方，日後應有調整之
    可能，故在利益均衡之下，乃由北往南分配予原告、被告甲○○、乙○○。再者
    ，系爭土地因非於重劃範圍內，故其形狀並未經更動，而維持三角形狀之畸零地
    ，而此一土地之利用勢必配合兩造土地之利用，始合情理，故兩造關於上開土地
    之約定，應有使系爭土地利用其他土地相互配合之意思，兩造當就日後其中一方
    有需要，他方應有配合提供土地使用同意書或為實務分割等義務。適值八十八年
    六月九日晚間就系爭土地出售與證人丁○○，簽立買賣契約並收取租金後，當日
    即向被告請求履行系爭協議書之約定事項，配合原告需要偕同辦理分割登記，熟
    料被各當時除表示其亦知道實際交易內容外，更表明不給予原告方便之意思（即
    拒絕給付之意思），使原告甚感不解，但此後數日，原告迭次請求被告配合辦理
    分割登記或提供土地使用同意書等措施，亦遭被告一再拒絕，即便原告為指界之
    故，而向地政機關申請鑑界，經地政機關於同年七月十三日上午八時四十分實施
    複丈時，對造亦因地政機關知會到場，原告重為請求之意思，仍遭被告拒絕，猶
    有甚者，被告甲○○更強取原告之汽車鑰匙，進而攜至母舅林金萬住處，原告嗣
    至林金萬處取回，足證被告自始無意，係拒絕履行。
  (二)原告將系爭土地出售予訴外人丁○○建造透天厝時，因考慮前述土地利用問題，
    遂一併將系爭土地出售，並以每坪新臺幣（下同）十一萬元出售，但又約定倘一
    方不能在約定期限內完成交易時，並應賠償他方五十萬元之違約金，而原告認為
    出售土地時，兩造既有上開協議，而向被告請求配合辦理鑑界分割等交割手續，
    熟料被告初始敷衍以對，事後更置之不理，致原告無法履行與訴外人丁○○之約
    定義務，不但遭受原告期待之所失利益六百一十六萬元（係以系爭土地面積五百
    五十四平方公尺之三分之一為計，共約五十六坪，每坪再以十一萬元計算），並
    因逾期未履行契約約定，而又支付訴外人丁○○五十萬元之違約金損害，故前後
    合計共損失六百六十六萬元，而於原告出賣土地期間，並非不敦促被告履行，但
    被告執意反對，明知八十二年間兩造已約定在先，當全力配合，但卻事到臨頭，
    不但故意不履行，猶有甚者，更表明不讓原告如願之意思，足見被告自始即有以
    債務不履行之方式，來達成其損害原告利益之故意，故原告係依據民法第二百二
    十七條及第二百三十一條之規定，於本件僅聲明請求：1.被告應給付原告六百六
    十二萬元，及自起訴狀繕本送達被告翌日起至清償日止，按年息百分之五計算之
    利息。2.原告願供擔保，請求准予宣告假執行。
二、被告方面：
  (一)兩造於八十九年九月一日訂立協議書後，原告未曾請求被告二人協同辦理八六五
    之一號土地之分割登記，反而係被告二人多次請求原告協同辦理系爭土地分割登
    記事宜，原告總是藉故推託，直到八十七年、八十八年間兩造就另筆坐落臺中縣
    大里段九六四號土地移轉登記之事宜，訂立協議書及承諾書後，被告二人請求原
    告履行該協議書及承諾書內容，原告非惟不履行，反而避不見面，被告二人不得
    已訴請鈞院假處分裁定並強制執行，且訴請原告履行該等協議書及承諾書內容，
    兩造關係至此可謂形同水火，根本未就系爭土地分割事宜為何之協議或請求，被
    告二人於就同段九六四號土地取得勝訴判決確定後，鑑於原告已不可能再偕同被
    告二人辦理八六五之一號土地分割事宜，為使系爭土地之產權早日釐清，不得已
    於九十二年八月二十六日訴請鈞院為裁判分割，並經鈞院分案為九十二年度訴字
    二六七０號案件受理在案，足見系爭土地業經之分割事宜並非被告拒絕不配合辦
    理。
  (二)況且依照協議書之約定，除系爭土地外，另有同段八六五、八六五之一、八六五
    之二、八六五之三、八六四、二三一之一、一六三之九號土地，兩造三方訂立協
    議書之目的，係因為系爭土地為畸零地，須與鄰地合併始能作為建築用途，為達
    成該建築用途，兩造始於該協議書第四條約定「如爾後市地重劃，三方同意配合
    建築絕無異議」，當初兩造之真意，僅約定如有辦理土地合併以供建築之用途者
    ，需互相配合，但應配合方式為何？皆未具體約定，更未約定被告有義務與原告
    辦理分割登記，以使原告將分割取得之部分移轉予原告之出賣人。
  (三)兩造於八十二年九月一日訂立協議書時，皆未將系爭土地或於協議書上所約定之
    其他土地出售予他人之計畫或提議，且原告所提其與證人丁○○所訂立不動產買
    賣契約書，其締約日期係八十八年六月九日，不但晚於協議書訂立之時間，且相
    距近六年，兩造顯然不可能於八十二年九月一日協調時，事先預測將來原告會將
    土地出售予第三人或有辦理分割系爭土地之必要，此益徵原告主張兩造協議書（
    第四條）之內容，係被告有義務與原告辦理分割登記，以使原告將分割取得之部
    分移轉予原告之出賣人云云，並無可採。
  (四)兩造協議既非約定被告有協同辦理分割之義務，且若原告有於八十八年六月九日
    要求被告二人辦理系爭土地分割事宜，為何於八十八年七月十八日書立承諾書承
    認被告對於登記於原告名下之同段九六四土地有土地所有權存在？也不可能未於
    該承諾書載明被告二人均配合原告辦理系爭土地之分割，由此可認為原告主張其
    於八十八年六月九日當日晚上，有要求被告二人辦理系爭土地分割之事宜云云，
    並不實在。
  (五)原告縱使未取得買賣價金六百一十六萬元，但原告仍保有系爭土地之所有權，原
    告實質上並未受到任何損害，原告請求被告賠償亦屬無據。
  (六)綜上，聲明：1.駁回原告之訴及假執行之聲請；2.如受不利判決，願供擔保請准
    宣告免為假執行。
三、法院得心證之理由：
  (一)經查，原告主張兩造為兄弟關係，於八十二年九月間兩造就原登記於訴外人何文
    彬（即兩造父親）名下之坐落臺中縣大里市○里段八六五、八六五之一、八六五
    之二、八六五之三、八六四、二三一之一、一六三之九等地號土地，及登記於訴
    外人何朝明（即兩造之兄長）名下之坐落同段八六四之一地號等多筆土地達成協
    議，協議內容為同段八六五地號土地分配予原告；同段八六四、八六五之三、二
    三一之一及一六三之九號等筆土地及水利地則分配予被告甲○○；同段八六五之
    二及八六四之一等兩筆土地則分配予被告乙○○，系爭土地則約定由兩造三人共
    同保持共有，如爾後市地重劃，三方同意配合建築絕無異議等情，為被告所不爭
    執，堪信屬實。
  (二)次查，原告主張：其於八十八年六月九日晚間就系爭土地出售與訴外人丁○○，
    簽立買賣契約並收取租金後，當日即向被告請求履行系爭協議書之約定事項，配
    合原告需要偕同辦理分割登記，熟料被告當時除表示其亦知道實際交易內容外，
    更表明不給予原告方便之意思（即拒絕給付之意思），使原告甚感不解，但此後
    數日，原告迭次請求被告配合辦理分割登記或提供土地使用同意書等措施，亦遭
    被告一再拒絕，即便原告為指界之故，而向地政機關申請鑑界，經地政機關於同
    年七月十三日上午八時四十分實施複丈時，對造亦因地政機關知會到場，原告重
    為請求之意思，仍遭被告拒絕，猶有甚者，被告甲○○更強取原告之汽車鑰匙，
    進而攜至母舅林金萬住處，原告嗣至林金萬處取回，足證被告自始無意，係拒絕
    履行云云，均經被告所否認，是本件首應審究者，厥為原告是否確實曾經向被告
    請求履行契約內容，而遭被告為拒絕給付之意思。
  (三)第查，1.證人戊○○（即原告主張八十八年七月十三日就臺中縣大里市○里段四
    二四號實施測量時，現場聽聞其曾向被告就系爭土地請求辦理分割登記或談議價
    買賣之地政人員）到庭證稱：八十八年七月十三日測量當時，我們依一般情形均
    通知土地所有權人到場才實施測量，但關係人有無到場我們不會注意，且時間太
    久已記不起來等語，2.證人丁○○（即原告主張地政機關於八十八年七月十四日
    勘測系爭土地時，曾與其到系爭土地現場，並向其購買土地之人）到庭證稱：我
    向原告購買臺中縣大里市○里段四二四地號時有申請鑑界，現場有我及原告、代
    書在場，另原告的兩個兄弟也在場，但他們兄弟之間講什麼話，我已經忘了，沒
    有印象，因為當時我只在乎我買的土地在鑑界上有無問題，沒有注意他們兄弟在
    講什麼話，而且他們也沒有介紹我認識，事後記憶，可能是在吵土地的事情，因
    為那塊土地是他們兄弟的，我也搞不清楚那一塊跟那一塊的事，只是鑑界完後，
    我聽原告說，還有其他兄弟的土地問題，他只大概提一下而已，實際內容我記不
    起來等語，是依上開所示，尚難認定原告有對被告請求配合辦理分割登記或提供
    土地使用同意書等情形，遑論被告有為拒絕給付意思表示之事實，至於原告主張
    被告甲○○更強取原告之汽車鑰匙，進而攜至母舅林金萬住處，原告嗣至林金萬
    處取回等情，縱認屬實，亦無法證明，原告已對被告為前揭之請求，被告並為拒
    絕給付之意思表示等事實，此外，原告對於其所主張之事實，復未能提出其他有
    利事實，尚難認為其此部分之主張為可採。
  (四)綜上所述，原告之主張既非有據，其請求自無理由，均應予駁回。其假執行之聲
    請亦失所依附，應併予駁回。
  (五)本件判決之基礎已臻明確，兩造其餘之攻擊防禦方法及舉證，於判決結果均無影
    響，毋庸一一論列，末此敘明。
四、據上論結，本件原告之訴為無理由，依民事訴訟法第七十八條，判決如主文。
中　　　華　　　民　　　國　　九十三　　年　　　九　　　月　　二十七　　日
　　　　　　　　　　　　　　　　臺灣臺中地方法院民事第三庭
~B法　　　官　許　石　慶
右為正本係照原本作成
如不服本判決，應於判決送達後二十日內，向本院提出上訴狀。
中　　　華　　　民　　　國　　九十三　　年　　　九　　　月　　二十九　　日
~B法院書記官
